【裁判字號】    98,上訴,1137
【裁判日期】    980505
【裁判案由】    毒品危害防制條例
【裁判全文】
臺灣高等法院刑事判決                98年度上訴字第1137號
上  訴  人  臺灣板橋地方法院檢察署檢察官
被      告  甲○○
                    另案於臺灣臺北監獄臺北分監執行中
上列上訴人因被告甲○○違反毒品危害防制條例案件，不服臺灣
板橋地方法院97年度訴字第4014號，中華民國98年1 月22日第一
審判決 (起訴案號：臺灣板橋地方法院檢察署97年度毒偵字第59
08號），提起上訴，本院依簡式審判程序審理後，判決如下：
    主  文
原判決撤銷。
甲○○施用第一級毒品，累犯，處有期徒刑捌月，扣案海洛因壹
包（驗後淨重零點零玖貳公克）沒收銷燬，包裝前揭海洛因之空
塑膠包裝袋壹個沒收。
    事  實
一、甲○○前因3 次竊盜案件，經臺灣板橋地方法院以95年度簡
    字第2830號各判處有期徒刑3月，定執行刑有期徒刑7月確定
    ，經減刑於民國96年6月8日執行完畢，又於96年間因施用毒
    品案件，經該院裁定應施以強制戒治，甫於97年6 月23日停
    止執行釋放，並經檢察官不起訴處分，竟不知悔改，於97年
    7月9日上午10時許（起訴書誤載為97年7月7日晚間21時為警
    採尿前26小時內之某時，應更正），在其位於臺北縣三重市
    ○○路○段88號2樓住處房間，以針筒注射方式，施用第一級
    毒品海洛因。嗣於同日上午11時50分許（起訴書誤載為97年
    7月7日晚間9時，應更正）經警於臺北縣泰山鄉○○路○段22
    7號前查獲，並扣得海洛因1 包（驗後淨重0.092公克）及包
    裝該海洛因之空塑膠包裝袋1個，因而查知上情。
二、案經台北縣政府警察局新莊分局報請臺灣板橋地方法院檢察
    署檢察官偵查起訴。
    理  由
一、前揭犯罪事實，業據被告甲○○於本院審理時自白不諱，又
    被告經警採集其尿液送檢驗結果，呈嗎啡陽性反應，有台北
    縣政府警察局新莊分局尿液代碼對照表1份、照片2張、臺灣
    檢驗科技股份有限公司97年7月23日編號CH/2008/70367號濫
    用藥物檢驗報告1紙在卷可稽，並有扣案之可疑白色粉末1包
    ，經送交通部民用航空局航空醫務中心以氣相層析質譜儀法
    檢驗，屬第一級毒品海洛因（毛重0.4040公克，淨重0.0940
    公克，取樣0.0020公克，餘重0.0920公克），此有該中心97
    年7 月16日航藥鑑字第0973609號毒品鑑定書1紙在卷可憑，
    復有上開第一級毒品海洛因1 包、包裝該海洛因之空塑膠包
    裝袋1 個扣案可憑，足徵被告自白與事實相符。本件事證明
    確，被告犯行洵堪認定，應依法論科。
二、按犯毒品危害防制條例第10條之施用毒品罪者，檢察官應聲
    請法院裁定令被告入勒戒處所觀察、勒戒。觀察、勒戒後，
    檢察官依據勒戒處所之陳報，認受觀察、勒戒人無繼續施用
    毒品傾向者，應即釋放，並為不起訴處分；認受觀察、勒戒
    人有繼續施用毒品傾向者，檢察官應聲請法院裁定令入戒治
    處所施以強制戒治。經觀察、勒戒或強制戒治執行完畢釋放
    後，5 年內再犯毒品危害防制條例第10條之罪者，檢察官應
    依法追訴，毒品危害防制條例第20條第1項、第2項、第23條
    第2 項分別定有明文。查被告前因施用毒品案件，經依臺灣
    板橋地方法院裁定送強制戒治後，於97年6 月23日停止戒治
    ，嗣由臺灣板橋地方法院檢察署檢察官以97年度戒毒偵字第
    383 號為不起訴處分確定，有刑案資料查註紀錄表、全國施
    用毒品案件紀錄表、受觀察勒戒人毒品及前科紀錄簡列表各
    1份附卷可參，被告於觀察、勒戒執行完畢釋放後，5年內再
    犯本件毒品危害防制條例第10條第1 項之罪，經檢察官提起
    公訴，本院應予審理。按海洛因係毒品危害防制條例第2 條
    第2項第1款所稱之第一級毒品。核被告施用海洛因之行為，
    係犯毒品危害防制條例第10條第1 項之施用第一級毒品罪，
    被告持有海洛因進而施用，其持有海洛因之低度行為應為施
    用海洛因之高度行為所吸收，不另論罪。又被告於97年7 月
    間僅有本件施用第一級毒品海洛因案件，並於97年7月9日經
    警緝獲，尚無另於97年7月7日晚間21時為警採尿前26小時內
    某時施用並遭警緝獲之事實，足認起訴書所載97年7月7日部
    分，顯屬筆誤，應予更正，就起訴事實之同一性並無影響。
    又被告有事實欄所述犯罪科刑執行情形，有臺灣高等法院被
    告前案紀錄表附卷可參，其於有期徒刑執行完畢5 年內，再
    故意犯本件有期徒刑以上之罪，應依刑法第47條第1 項之規
    定論以累犯，並加重其刑。
三、原審對被告據以論罪科刑，固非無見，惟查，被告施用毒品
    之時間為97年7月9日上午10時許，被查獲之時間為97年7月9
    日上午11時50分許，原判決誤載為97年7月7日晚間施用，於
    97年7月7日晚間9 時許經警查獲，所認定之事實，尚有違誤
    。檢察官上訴意旨認被告係於97年7月7日晚間21時為警採尿
    前26小時內之某時施用云云，固無理由，惟原判決既有上開
    可議之處，自屬無可維持，仍應由本院予以撤銷改判。
四、爰審酌被告前有多次施用毒品前科，經觀察、勒戒及強制戒
    治，甫於97年6 月23日停止戒治釋放，即於十數日後再犯本
    案，顯見其無法戒絕毒品，惟念其坦承犯行，態度良好，及
    其施用海洛因僅係戕害自身，尚未害及他人，及其品行、素
    行等一切情狀，量處如主文第2項所示之刑。扣案白色粉末1
    包經送驗結果，檢出海洛因成分（ 驗前淨重0.094公克，驗
    後淨重0.092公克） ，有前揭交通部民用航空局航空醫務中
    心毒品鑑定書1 份附卷可佐，是該扣案粉末係屬毒品海洛因
    無訛，爰依毒品危害防制條例第18條第1 項前段規定，不問
    屬於犯人與否，宣告沒收銷燬之；而鑑驗耗損部分，既已滅
    失，自無庸再為沒收銷燬之諭知。又包裝前揭海洛因之空塑
    膠包裝袋1 個，係為保持毒品避免受潮之用，乃屬供犯罪所
    用之物，且為被告所有，已據被告供述在案，且非無法析離
    ，爰依刑法第38條第1項第2款宣告沒收。
據上論斷，應依刑事訴訟法第369條第1項前段、第364條、第299
條第1 項前段，毒品危害防制條例第10條第1項、第18條第1項前
段，刑法第11條、第47條第1項、第38條第1項第2 款，判決如主
文。
本案經檢察官黃全祿到庭執行職務。
中    華    民    國    98    年    5     月    5     日
                  刑事第二十庭審判長法  官  楊貴雄
                                    法  官  鄧振球
                                    法  官  高愈杰
以上正本證明與原本無異。
如不服本判決，應於收受送達後10日內向本院提出上訴書狀，其
未敘述上訴之理由者並得於提起上訴後10日內向本院補提理由書
（均須按他造當事人之人數附繕本）「切勿逕送上級法院」。
                                    書記官  郭彥琪
中    華    民    國    98    年    5     月    5     日
附錄：本案論罪科刑法條全文
毒品危害防制條例第10條第1項
施用第一級毒品者，處6月以上5年以下有期徒刑。


司法院資訊處製作；財團法人民間司法改革基金會備份。
